【裁判字號】    90,上訴,1478
【裁判日期】    901023
【裁判案由】    偽造有價證券
【裁判全文】
臺灣高等法院高雄分院刑事判決                    九十年度上訴字第一四七八號
    上  訴  人  台灣高雄地方法院檢察署檢察官
    被      告  丙○○
    指定辯護人  本院甲設辯護人  孫妙岑
右上訴人因被告偽造有價證券案件，不服臺灣高雄地方法院九十年度訴字第一一二八
號中華民國九十年六月二十九日第一審判決（起訴案號：臺灣高雄地方法院檢察署九
十年度偵字第七０六三號），提起上訴，本院判決如左：
      主  文
原判決撤銷。
丙○○共同連續意圖供行使之用，而偽造有價證券，處有期徒刑壹年拾月。八十年六
月十二日、七月十八日、九月十七日之金錢借用合約書上連帶保證人欄偽造之「簡瑞
祥」署押、指印、印文各計參枚，及發票日分別為八十年六月十二日、七月十八日、
九月十七日，面額各為新台幣捌拾萬元、參拾萬元、陸拾陸萬元，到期日依次為八十
年八月十一日、八月十七日、十月十六日之本票上偽造之「簡瑞祥」署押、指印及印
文各計參枚，均沒收。
    事  實
一、丙○○於民國八十年間因經營水果買賣虧損，極需資金週轉，乃自同年六月十二
    日起，向原同為水果零售商之邱大沐 (八十五年八月五日死亡)借款。邱大沐為
    求放款多一層保障，竟明知丙○○未知會其父簡瑞祥，亦未經其父同意，而與丙
    ○○共同基於意圖供行使之用之犯意連絡，要求丙○○開立與其父親簡瑞祥為共
    同發票人之本票，並以其父親為共同借用人之金錢借用合約書後，始願出借款項
    。丙○○乃先於不詳時間，使不知情且姓名不詳之刻印師傅偽刻「簡瑞祥」之印
    章一個，而先後於八十年六月十二日、七月十八日、九月十七日在高雄市○○路
    某處冰果店內等處，向邱大沐借款之時，連續在各該次出具之金錢借用合約書上
    連帶保證人欄偽造簡瑞祥之指印及署押，並加蓋偽造之「簡瑞祥」印章而偽造其
    印文，而偽造簡瑞祥以連帶保證人身分出具之借用合約三紙，同時偽造簡瑞祥之
    指印及署押，再加蓋偽刻之印章而偽造其印文，而偽造以簡瑞祥為共同發票人之
    面額各為新台幣（下同）八十萬元、三十萬元及六十六萬元；到期日依次為八十
    年八月十一日、八月十七日、十月十六日之本票三紙，交邱大沐收執而各向邱大
    沐借得同額款項應急，足以生損害於簡瑞祥。嗣邱大沐於本票屆期提示未獲付款
    ，經向臺灣嘉義地方法院依法聲請本票裁定准予強制執行，因簡瑞祥否認為其所
    簽發而提起確認本票債權不存在之訴訟，始知悉上情。
二、案經邱大沐之配偶乙○○○訴由臺灣高雄地方法院檢察署檢察官偵查起訴。
    理  由
一、原審訊據被告丙○○就其向邱大沐借款，除以本人名義出具金錢借用合約書及簽
    發本票各三紙外，並依邱大沐之要求在未徵得其父簡瑞祥同意或授權之情形下，
    在上開各紙金錢借用合約書連帶保證人欄及本票發票人欄上偽造簡瑞祥之署押及
    指印，以為連帶保證人及共同發票人後，交付邱大沐收執等事實供承不諱，惟以
    三紙金錢借用合約書及三張本票均係同日所簽，不是分三日簽發，且未收到借款
    ；又其上均未加蓋本人及簡瑞祥之印文等語置辯。經查，右揭事實業據邱大沐於
    簡瑞祥於八十一年間對其提起確認本票債權不存在之訴時，指稱：系爭本票上之
    記載(即本件前開本票上關於簡瑞祥部分之記載）均是原告 (簡瑞祥)女兒丙○○
    所為，指印係丙○○所有，原告部分之印章亦是丙○○所蓋等語，有告訴人乙○
    ○○附於告訴狀證六提出之台灣嘉義地方法院簡易法庭言詞辯論筆錄 (八十一年
    度嘉簡字第一六二號確認本票債權不存在事件民事判決）影本一件可稽，及被告
    父親簡瑞祥於本案偵查中、原審審理時亦證述上開金錢借用合約書及本票均非其
    所簽署、蓋章及按指印等語屬實，復有各該金錢借用合約書及本票影本各三紙、
    簡瑞祥提起「確認本票債權不存在之訴」之起訴狀影本一紙在卷可資佐證。被告
    丙○○雖以前開情詞置辯，惟觀之前開各紙金錢借用合約書之簽訂日期與面額相
    同之本票，其發票日相同；借款償還日期與本票到期日相同，且其上均載有「其
    金即日照數交收兩迄無訛」等語，顯然係不同時期先後借用而出具，否則被告焉
    有於未到之日即預先簽發本票及借用合約交邱大沐收執，致將來如未借款仍有可
    能被追討債務之危險；或果係同一日借款，何可能記載不同借款日，致利息起算
    日或超前或延後之理？再各該合約書及本票上，在署押部分，均同時加蓋指印及
    印章，核與民間簽名用印之習慣無違，且該合約書或本票上之署押若屬真正，告
    訴人僅憑署押即可對簽署之人行使權利，實無偽造添加印文，致觸犯刑章之必要
    。又被告丙○○既坦認簡瑞祥之署名及指印均為其所偽造等情在卷，則被告是否
    有借得前開款項乙節，乃屬債權債務關係是否存在之民事上糾葛問題，於其是否
    該當本罪尚無影響。綜上所述，被告上開所辯，顯非實在，要無足採；本件事證
    已明，被告犯行堪以認定。
二、核被告所為，係犯刑第二百零一條第一項之意圖供行使之用而偽造有價證券罪、
    第二百十六條、第二百十條之行使偽造私文書罪。被告與邱大沐間就上開犯行，
    互有犯意連絡及行為分擔，應論以共同正犯；其先後三次偽造文書及偽造有價證
    券之行為，均時間緊接，基本構成要件相同，顯係基於概括犯意反覆為之，為連
    續犯，均應依刑法第五十六條之規定各論以一罪，並加重其刑。再被告行使偽造
    有價證券及偽造私文書之低度行為已各為偽造有價證券及行使偽造私文書之高度
    行為所吸收，均不另論罪；另按民法第三條第三項所定指印，有與簽名生同等效
    力，係刑法所稱之署押，是被告丙○○於同日先後在金錢借用合約書及本票上，
    各密接偽簽簡瑞祥署押一枚及偽捺指印一枚之行為顯係基於單一偽造署押犯意之
    接續動作，為接續犯，僅論以單純一罪；其使不知情之人偽刻印章，為間接正犯
    ，且為偽造印文行為之一部分；又其各次偽造署押、指印及印文之行為屬偽造文
    書及偽造有價證券之部分行為，亦均不另論。又被告係為借款而偽造共同發票人
    簡瑞祥之本票，且其情為相對人即告訴人夫邱大沐所明知，當無因此陷於錯誤而
    交付借款之問題，是不另構成詐欺取財罪；所犯行使偽造文書罪及偽造有價證券
    罪間，有方法結果之牽連關係，應依刑法第五十五條之規定，從一重之意圖供行
    使而偽造有價證券罪處斷。甲訴人雖漏未就被告連續偽造私文書犯行起訴，然該
    等行為與已起訴部分有牽連犯之裁判上一罪關係，為起訴效力所及，本院自得併
    予審判。
三、原審因而對被告論罪科刑，固非無見，惟原審判決疏未論究邱大沐之共犯關係，
    且排除被告偽造簡瑞祥印文之犯行，核有未洽，又被告未與告訴人成立民事和解
    ，遽予宣告緩刑，應有未當。甲訴人據告訴人請求提起上訴，以原判決僅量處被
    告有期徒刑一年十月，量刑過輕云云，固無理由 ( 詳如下述)，惟原判決既有上
    開可議之處，自屬無可維持，應由本院予以撤銷改判。爰審酌被告因經營水果買
    賣急需資金週轉，向邱大沐借款，因邱大沐之授意，且因不諳法律，情急之下，
    思慮未周始出此下策，致罹刑章，而邱大沐並未因此被告之偽造行為更受有損害
    ，乃屬情輕而法重，其情狀顯有可憫之處，如量以最輕三年之法定本刑，仍嫌過
    重，酌依刑法第五十九條及第七十一條第一項之規定先加後減輕其刑。另審酌被
    告之知識程度、犯罪之動機、手段、犯罪所得及被告犯後坦認部分犯行，應認已
    具悔意，且經其父簡瑞祥之諒解，業據簡瑞祥到庭陳明在卷等一切情狀，量處如
    主文第二項所示之刑，以資懲儆。至偽造之八十年六月十二日、七月十八日、九
    月十七日之金錢借用合約書各壹紙上連帶保證人「簡瑞祥」署押、指印及印文各
    一枚；偽造之共同發票人「簡瑞祥」名義，發票日為八十年六月十二日、七月十
    八日、九月十七日，面額各為八十萬元、三十萬元、六十六萬元，到期日分別為
    民國八十年八月十一日、八月十七日、十月十六日之本票各一紙上之偽造「簡瑞
    祥」署押、指印、印文各一枚，雖未扣案，惟尚在告訴人乙○○○持有中，業據
    告訴人供陳明確，爰均依刑法第二百十九條之規定，併予宣告沒收。
四、被告丙○○經合法傳喚，無正當理由不到庭，爰不待其陳述，逕行判決。
據上論結，應依刑事訴訟法第三百六十九條第一項前段、第三百六十四條、第二百九
十九條第一項前段、第三百七十一條，刑法第二十八條、第五十六條、第二百零一條
第一項、第二百十六條、第二百十條、第五十五條、第五十九條、第二百十九條，罰
金罰鍰提高標準條例第一條前段，判決如主文。
本案經檢察官陳惠珠到庭執行職務。
中      華      民      國    九十      年      十      月    二十三    日
                              臺灣高等法院高雄分院刑事第二庭
                                  審判長法官  曾永宗
                                        法官  周賢銳
                                        法官  謝肅珍
右正本證明與原本無異。
如不服本判決，應於判決送達後十日內向本院提出上訴狀，其未述理由者並應於提
出上訴狀後十日內向本院補提理由書（應附繕本)。
                                      書記官  高惠珠
中      華      民      國    九十      年      十      月    二十五    日
附錄：本判決論罪科刑法條：
刑法第二百零一條
意圖供行使之用，而偽造、變造甲債票、甲司股票或其他有價證券者，處三年以上十
年以下有期徒刑，得併科三千元以下罰金。
行使偽造、變造之甲債票、甲司股票或其他有價證券或意圖供行使之用，而收集或交
付於人者，處一年以上七年以下有期徒刑，得併科三千元以下罰金。
刑法第二百十六條
行使第二百十條至第二百十五條之文書者，依偽造、變造文書或登載不實事項或使登
載不實事項之規定處斷。
刑法第二百十條
偽造、變造私文書，足以生損害於甲眾或他人者，處五年以下有期徒刑。
                                                               Ａ


司法院資訊處製作；財團法人民間司法改革基金會備份。
